【裁判字號】    90,再簡上,2
【裁判日期】    900328
【裁判案由】    再審之訴
【裁判全文】
臺灣臺北地方法院民事判決  九十年度再簡上字第二號
    上  訴  人  甲○○
                          送達代收人  林聯輝律師
    被 上 訴人  中興商業銀行股份有限公司
                          設高.
    法定代理人  潘隆政    住同.
右當事人間請求清償債務事件，上訴人對於中華民國八十九年十一月七日本院台北簡
易庭八十九年度北再簡字第十三號再審判決提起上訴，本院判決如左：
    主    文
上訴駁回。
第二審訴訟費用由上訴人負擔。
    事    實
甲、上訴人方面：
一、聲明：原判決廢棄，更無適當之判決。
二、陳述：除與原審判決書所載者相同茲予引用外，補稱：
    (一)按原簡易庭所為之裁判，為判決而非裁定，卻載明「如不服本裁定，應於裁定
      送達後十日內向本庭提出抗告狀」，是抗告人乃遵囑提起抗告。惟原裁判既係
      判決，則又不得不以上訴人之身分同時提起上訴。
    (二)查本件上訴人（抗告人）所提出之四張簽帳單中，該遠東百貨公司於民國（下
      同）八十七年八月十二日消費額為新台幣（下同）三萬三千五百元一張，經冒
      簽為上訴人（抗告人）之姓名為「甲○○」中之「俊」字，竟誤寫成「  」。
      對此上訴人（抗告人）原一直未發現，直至判決確定後，於提起再審之前才發
      現，是該「  」字，確係前訴訟程序中已存在，而上訴人（抗告人）不知其存
      在，致未予主張使用，當然原確定判決法院，亦未發現而予論斷，此有上開事
      件之全卷筆錄，及判決書可稽，則依法自有最高法院八十一年台上字第一○三
      四號判例所認定之再審之理由。原判決不察，既引用上開最高法院判例，卻仍
      予駁回再審，自有適用法則不當之違法。
三、證據：援用原審之立證方法。
乙、被上訴人方面：
    本件未經言詞辯論，故被上訴人並無任何聲明或陳述。
    理    由
一、查本件再審原告於八十九年六月二十八日提起再審之訴（有本院台北簡易庭收案
    戳章在卷足佐），核其對象係主張「八十八年度北簡字第六四七號確定判決」具
    有民事訴訟法第四百九十六條第一項第十三款及同法第四百九十七條之再審原因
    ，因此有關本件再審之訴之提起是否合法，即應先於再審理由之有無而為審究，
    先予說明。
二、按再審之訴，應於三十日之不變期間內提起，前項期間自判決確定時起算，民事
    訴訟法第五百條第一項、第二項前段定有明文。又原告或曾受送達之被告，變更
    應為送達之處所時，本應將所變更之處所陳報受訴法院，如不向受訴法院陳明，
    以致應為送達之處所不明者，為防止訴訟延滯起見，法院得依職權為公示送達，
    此為民事訴訟法第一百四十九條第三項所明定。此項公示送達之生效時期，依同
    法第一百五十二條前段規定，應自將公告或通知書黏貼牌示處之日起，其登載公
    報或新聞紙者，自最後登載之日起經二十日發生效力。
三、經查，本件原確定判決前係定於八十八年十一月四日進行言詞辯論，該言詞辯論
    期日通知書經上訴人於同年十月二十日合法收受，嗣因上訴人未到場，原審乃准
    被上訴人之聲請由其一造而為辯論判決。嗣原確定判決同時依上訴人之住所即台
    南市○區○○路一段一三二號十樓之二，及居所台南市○○○街十一號分別送達
    ，均遭郵務機關單位以「遷移新址不明」為由退回，此有送達證書二紙及郵務送
    達公文封二件附於原確定判決卷內足稽。是上訴人於前開事件既有變更其送達處
    所而不向原確定判決陳明，致應受達處所不明之情事，乃原確定判決依民事訴訟
    法第一百四十九條第三項規定，依職權為公示送達，該公示送達並於八十八年十
    二月一日下午四時，公告黏貼於牌示處，有送達證書附於原確定判決卷內可稽。
    依前揭說明，該公示送達自黏貼牌示處之日起即起經二十日發生效力，即於同年
    月二十一日發生原確定判決送達於上訴人之效力，其上訴期間二十日，加計上訴
    人住居所所在台南市之在途期間四日，上開事件之上訴期間應於八十九年元月十
    四日屆滿。而上訴人延至八十九年元月十八日雖對原確定判決提起上訴，有上訴
    狀上之收狀戳附於本院八十九年度簡抗字第二十二號卷內可證，因其上訴顯已逾
    期而不合法，經本院八十九年度簡抗字第二二號以裁定駁回上訴。而「對於第二
    審判決於上訴期間內提起上訴，第三審法院以其上訴另有其他不合法情形（如未
    繳納裁判費、上訴利益未逾銀元十萬元或其他法律上不應准許者），以裁定駁回
    其上訴者，對原判決提起再審之訴時，其再審不變期間固應自裁定確定翌日起算
    （參看司法院院解字第三○○七號解釋）。但對於第二審判決逾越上訴期間後之
    上訴，第三審法院以上訴逾期為不合法裁定駁回者，仍應自原判決確定翌日起算
    再審不變期間，不得自駁回上訴裁定確定翌日起算再審不變期間，否則，當事人
    於判決上訴及再審期間逾越後，先對判決提起上訴，俟法院以其上訴逾期，裁定
    駁回其上訴後，反而可依裁定翌日起算判決再審期間，得對該判決提起再審之訴
    ，無疑許當事人依其個人意思延展再審法定不變期間，顯非法之所許」等節，已
    經最高法院七十八年度台抗字第一四九號判例載明甚詳，可知本院台北簡易庭前
    述八十八年度北簡字第六四七號確定判決，其再審期間，迨至八十九年二月十三
    日之際即已屆滿，自無從因上訴人於逾越上訴期間後之不合法上訴，竟可發生延
    展再審法定不變期間之效力，因此上訴人遲至八十九年六月二十八日始行對於原
    確定判決提起再審，並主張原判決確定時間係在八十九年六月二十六日，即屬於
    法不合。
四、再按原審應以裁定駁回，誤以判決駁回，雖有未當，然仍應認上訴為無理由，最
    高法院著有六十四年度台上字第四四五號判例可佐。本件提起再審之訴三十日不
    變期間，依上說明既應自判決確定日即八十九年一月十四日起算，則上訴人於判
    決確定後之八十九年六月二十八日始提起本件再審之訴，早逾三十日之不變期間
    ，其再審之訴核屬不合法。
五、綜上所述，上訴人提起本件再審之訴，早逾三十日之不變期間，則其主張即無可
    憑信。原判決依其認為上訴人提起本件再審之訴所執各項理由，均係在原訴訟程
    序言詞辯論終結前即已存在之證據，並非言詞辯論終結後所發現之未經斟酌之證
    據，故認上訴人所執之理由係與民事訴訟法第四百九十六條第一項第十三款及第
    四百九十七條所規定之要件不符之各該論述而予駁回上訴人原審之訴，容有未洽
    ，惟依其他理由為正當。上訴意旨指摘原判決不當，求予廢棄改判，為無理由，
    應予駁回。
六、末查有關法定代理權有無之情節，不問訴訟程度如何，或當事人間是否有所爭執
    ，法院均應依職權調查之，查本件上訴人提起再審之訴，自應以被上訴人於再審
    之訴起訴時具有法定代理權之人擇為之其之法定代理人，茲上訴人提起再審之訴
    雖以王宣仁為被上訴人之法定代理人，惟經本院依職權調查結果，上訴人提起本
    件再審之訴之際，被上訴人之負責人業已更換為「潘隆政」，有財政部函文在卷
    足稽，且此參被上訴人於原審提出之委任書狀更已表明潘隆政始為其適法之法定
    代理人，並進而委任訴訟代理人詹文豪、張平吉代理訴訟程序之進行，可徵被上
    訴人已由其正當之法定代理人合法代理，自與本件程序之進行無礙，合此說明（
    最高法院八十八年度台抗字第六八號判決要旨參考）。
七、據上論結，本件上訴為無理由，依民事訴訟法第五百零五條、第四百三十六條之
    一第三項、第四百四十九條第一項、第七十八條，判決如主文。
中      華      民      國    九  十    年      三      月    二十八    日
                                  民事第一庭審判長法  官  邱新福
                                                  法  官  黃雯惠
                                                  法  官  蕭胤瑮
右為正本係照原本作成
本件不得上訴。
中      華      民      國    九  十    年      三      月    二十八    日
                                              法院書記官  方美雲


司法院資訊處製作；財團法人民間司法改革基金會備份。
